【裁判字號】    98,易,1550
【裁判日期】    981214
【裁判案由】    恐嚇取財等
【裁判全文】
臺灣臺南地方法院刑事判決              98年度易字第1550號
公  訴  人  臺灣臺南地方法院檢察署檢察官
被      告  子○○
            巳○○
上列被告因恐嚇取財等案件，經檢察官提起公訴（98年度偵字第
10642號、98年度偵字第13100號、98年度偵字第13661號、98年
度偵字第14147號、98年度偵字第15168號）後，被告於準備程序
中，就被訴事實均為有罪之陳述，經本院裁定改依簡式審判程序
審理，判決如下：
    主  文
子○○幫助犯共同恐嚇取財罪，處有期徒刑參月，如易科罰金，
以新臺幣壹仟元折算壹日。
巳○○幫助犯共同恐嚇取財罪，累犯，處有期徒刑肆月，如易科
罰金，以新臺幣壹仟元折算壹日。
    事實及理由
一、犯罪事實：
  (一)子○○能預見一般人取得他人金融機構帳戶，常與財產犯罪
    之需要密切相關，且取得他人存摺之目的在於取得贓款及掩
    飾犯行不易遭人追查，仍以縱若有人持以犯罪亦不違反其本
    意，基於幫助犯罪集團向實施財產犯罪之犯意，於民國98年
    5月間，將其所開立之玉山銀行佳里分行帳號0000000000000
    號帳戶，及第一銀行佳里分行帳號00000000000號帳戶之提
    款卡與密碼，交付寅○○（另行審結）再轉交辛○○（另行
    審結）。辛○○取得該帳戶之提款卡與密碼後，即作為收受
    其與丑○○、卯○○（均另行審結）共同竊車勒贖以收受被
    害人匯款之用。嗣有如附表所示之被害人，於渠等所有之汽
    車遭丑○○、卯○○、辛○○等竊取並接獲恐嚇電話後，依
    指示而匯款如附表所示金額至子○○前開帳戶內。
  (二)巳○○前於94年間，曾因毒品案件，經臺灣臺南地方法院判
    處有期徒刑5月確定，而於95年10月4日縮刑期滿執行完畢，
    詎仍不知悔改，明知一般人取得他人行動電話門號，常與
    財產犯罪之需要密切相關，且取得他人行動電話門號之目的
    在於掩飾犯行不易遭人追查，仍基於縱若有人持以犯罪亦不
    違反其本意之幫助犯意，於98年5月11日晚間9時許，將其所
    有之行動電話（包含所申辦之0000000000門號之SIM卡）交
    付周俊鳴，以換取價值1千元之毒品安非他命。嗣該行動電
    話門號輾轉為丑○○、辛○○取得，乃於98年6月5日、6日
    間深夜竊得午○○所有之車號1770-WQ自用小貨車後，用以
    與午○○聯繫，遂行擄車勒贖恐嚇取財行為，使午○○心生
    畏懼而匯款3千元至丑○○、辛○○所指定之帳戶內。
二、本件被告子○○、巳○○所犯均為死刑、無期徒刑或最輕本
    刑為3年以上有期徒刑以外之罪，其於準備程序中就被訴事
    實為有罪之陳述，經法官告知簡式審判程序之旨，並聽取公
    訴人之意見後，爰依刑事訴訟法第273條之1第1項規定，裁
    定由受命法官獨任進行簡式審判程序；又本案之證據調查，
    依刑事訴訟法第273條之2規定，不受同法第159條第1項、第
    161條之2、第161條之3、第163條之1及第164條至第170條規
    定之限制，均合先敘明。
三、證據名稱：
  (一)被害人壬○○、戊○○、己○○，乙○○、辰○○、庚○○
    、癸○○、丁○○、甲○○、午○○所為指訴
  (二)同案被告丑○○、辛○○、卯○○、寅○○於警訊、偵訊鍾
    供述。
  (三)附表所示被害人之匯款資料。
  (四)被告子○○之玉山銀行佳里分行、第一銀行佳里分行帳戶往
    來交易明細。
  (五)被告2人自白。
四、按刑法上之幫助犯，係對於犯罪與正犯有共同之認識，而以
    幫助之意思，對於正犯資以助力，而未參與實施犯罪之行為
    者而言。是以，如未參與實施犯罪構成要件之行為，且係出
    於幫助之意思提供助力，即屬幫助犯，而非共同正犯。核本
    件被告子○○基於幫助之犯意，提供其所有之玉山銀行佳里
    分行、第一銀行佳里分行帳戶之提款卡及密碼等資料，交予
    寅○○輾轉交付辛○○作為收受遭恐嚇者匯款之帳戶；另被
    告巳○○提供行動電話門號0000000000號供丑○○等聯繫被
    害人午○○以恐嚇取財之用，所為均係犯刑法第30條第1項
    、第346條第1項之幫助恐嚇取財罪。而丑○○、辛○○、卯
    ○○間，就恐嚇如附表所示被害人之犯行，有犯意之聯絡與
    行為分擔，均為共同正犯。又被告子○○以一提供帳戶之幫
    助行為，致丑○○、辛○○、卯○○等犯如附表所示之罪，
    因而觸犯數罪名，應依想像競合犯規定論以一罪；又其中恐
    嚇被害人乙○○部分，因乙○○自行尋獲而未匯款，僅屬未
    遂，應與其他既遂部分，從重論以一幫助恐嚇取財既遂罪。
五、另查被告巳○○前於94年間，曾因毒品案件，經本院以94
    年度易字第956號判決判處有期徒刑5月確定，而於95年10月
    4日縮刑期滿執行完畢，有臺灣高等法院被告前案紀錄表卷
    內可參，被告巳○○於5年以內故意再犯本件有期徒刑以上
    之罪，為累犯，應依刑法第47條第1項之規定加重其刑。
六、依刑事訴訟法第273條之1第1項、第299條第1項前段，刑法
    第28條、第30條、第346條第1項、第47條第1項、第41條第1
    項前段，刑法施行法第1條之1，判決如主文。
七、如不服本判決，應於判決送達後10日內，向本院提出上訴狀
    。
本案經檢察官丙○○到庭執行職務。
中    華    民    國    98    年    12    月    14    日
                  刑事第六庭    法  官  吳坤芳
┌──┬───┬─────┬─────┬────┬────────┐
│編號│被害人│遭竊車輛  │遭恐嚇時間│匯款金額│匯款帳號        │
├──┼───┼─────┼─────┼────┼────────┤
│ 1  │戊○○│6072-JY號 │98年5月17 │25,000元│玉山銀行佳里分行│
│    │      │自用小貨車│日下午5時 │        │0000000000000號 │
│    │      │          │許        │        │帳戶            │
├──┼───┼─────┼─────┼────┼────────┤
│ 2  │壬○○│4002-UK號 │98年5月18 │12,000元│玉山銀行佳里分行│
│    │      │自用小貨車│日上午10時│        │0000000000000號 │
│    │      │          │許        │        │帳戶            │
├──┼───┼─────┼─────┼────┼────────┤
│ 3  │乙○○│4058-GE號 │98年5月20 │未匯款即│                │
│    │      │自用小貨車│日上午9時 │尋獲車輛│                │
│    │      │          │許        │        │                │
├──┼───┼─────┼─────┼────┼────────┤
│ 4  │己○○│6728-TL號 │98年5月20 │12,000元│玉山銀行佳里分行│
│    │      │自用小貨車│日上午11時│        │0000000000000號 │
│    │      │          │許        │        │帳戶            │
├──┼───┼─────┼─────┼────┼────────┤
│ 5  │辰○○│4832-GF號 │98年5月21 │25,000元│玉山銀行佳里分行│
│    │      │自用小貨車│日下午1時 │        │0000000000000號 │
│    │      │          │許        │        │帳戶            │
├──┼───┼─────┼─────┼────┼────────┤
│ 6  │庚○○│9473-DB號 │98年5月26 │25,000元│玉山銀行佳里分行│
│    │      │自用小貨車│日下午3時 │        │0000000000000號 │
│    │      │          │許        │        │帳戶            │
├──┼───┼─────┼─────┼────┼────────┤
│ 7  │癸○○│2E-0133號 │98年5月31 │35,000元│玉山銀行佳里分行│
│    │      │自用小貨車│日下午1時 │        │0000000000000號 │
│    │      │          │許        │        │帳戶            │
├──┼───┼─────┼─────┼────┼────────┤
│ 8  │丁○○│9330-GP號 │98年6月1日│25,000元│玉山銀行佳里分行│
│    │      │自用小貨車│下午2、3時│        │0000000000000號 │
│    │      │          │許        │        │帳戶            │
├──┼───┼─────┼─────┼────┼────────┤
│ 9  │午○○│1770-WQ號 │98年6月6日│3,000元 │第一銀行佳里分行│
│    │      │自用小貨車│上午8時許 │        │00000000000號帳 │
│    │      │          │          │        │戶              │
├──┼───┼─────┼─────┼────┼────────┤
│ 10 │甲○○│3071-NR號 │98年6月8日│35,000元│第一銀行佳里分行│
│    │      │自用小貨車│上午10時許│        │00000000000號帳 │
│    │      │          │          │        │戶              │
└──┴───┴─────┴─────┴────┴────────┘
以上正本證明與原本無異
如不服本判決應於收受本判後10日內向本院提出上訴書狀，並應
敘述具體理由。其未敘述上訴理由者，應於上訴期間屆滿後20日
內向本院補提理由書狀（均須按他造當事人之人數附繕本）「切
勿逕送上級法院」。
                                書記官  程伊妝
中    華    民    國    98    年    12    月    14    日
附錄本案論罪科刑法條：
中華民國刑法第346條
（單純恐嚇罪）
意圖為自己或第三人不法之所有，以恐嚇使人將本人或第三人之
物交付者，處 6 月以上 5 年以下有期徒刑，得併科 1 千元以
下罰金。
以前項方法得財產上不法之利益，或使第三人得之者，亦同。
前二項之未遂犯罰之。

司法院資訊處製作；財團法人民間司法改革基金會備份。
